臺灣臺東地方法院行政訴訟判決
110年度簡字第17號
                                   110年8月31日辯論終結原      告  空軍第七飛行訓練聯隊

代  表  人  曹定明  
訴訟代理人  郭駿言  
            陳郁欣  
被      告  吳世傑  
上列當事人間償還公費事件，原告提起行政訴訟，本院判決如下
：
    主  文
被告應給付原告新臺幣捌萬捌仟伍佰捌拾玖元，及自民國一一○
年八月十五日起至清償日止，按週年利率百分之五計算之利息。
訴訟費用新臺幣貳仟元由被告負擔。
    事實及理由
壹、程序事項：
一、被告經合法通知，無正當理由而未於言詞辯論期日到場，核
    無行政訴訟法第236條、第218條準用民事訴訟法第386條所
    列各款情形，併準用民事訴訟法第385 條第1 項前段規定，
    爰依到場原告之聲請，由其一造辯論而為判決。 
二、按「訴狀送達後，原告不得將原訴變更或追加他訴。但經被
    告同意或行政法院認為適當者，不在此限。被告於訴之變更
    或追加無異議，而為本案之言詞辯論者，視為同意變更或追
    加」，行政訴訟法第111條第1項及第2項分別定有明文。查
    本件原告起訴時，請求被告給付新臺幣（下同）88,549元（
    見本院卷第5頁），嗣於本院審理中擴張訴之聲明，請求被
    告給付88,589元（見本院卷第84頁反面）。本院認該聲明之
    擴張核屬適當，依前揭規定，原告上開訴之變更應予准許。
貳、實體事項：
一、事實概要：被告原任職於原告即空軍第七飛行訓練聯隊所屬
    志願士兵，最少應服役4年，然其未服滿法定年限即申請退
    伍，經國防部空軍司令部核定准予解除召集並於108年6月1
    日生效。依志願士兵不適服現役賠償辦法計算，被告應償還
    88,589元，然被告分毫未償，經原告於108年8月10日及同年
    12月13日寄發存證信函催討未果，至今尚未受償，遂提起本
    件訴訟。 
二、原告主張：被告於107年6月20日任志願役士兵，嗣因被告自
    願申請不適服現役，經國防部空軍司令部以108年4月30日國
    空人管字第1080004728號核定被告志願士兵不適服現役解除
    召集。依志願士兵不適服現役賠償辦法第3 條規定，本人或
    其法定代理人、保證人，應依尚未服滿現役最少年限之比例
    ，賠償自核定起役之日起所受領之志願士兵三個月待遇，未
    服滿現役最少年限之比例計算，以月為採計單位，未滿一個
    月者不計。本件經計算賠償金額為88,589元，並經被告於10
    8年5月31日簽立切結書同意於接獲通知起3個月內繳清，然
    迄未清償，經多次以存證信函催繳後均未繳納，爰提本件給
    付訴訟。並聲明：如主文第1項所示。
三、被告經合法通知，未於言詞辯論期日到場，亦未提出書狀為
    任何聲明或陳述。
四、本院之判斷：
（一）行政訴訟法第8條第1項前段規定：「人民與中央或地方機
      關間，因公法上原因發生財產上之給付，得提起給付訴訟
      。」；102年1月2日修正之志願士兵服役條例第5之1條規
      定：「（第1項）志願士兵年度考績丙上以下、因個人因
      素1次受記大過2次以上或於核定起役之日起3個月期滿後
      ，經評審不適服志願士兵者，由國防部或各司令部於3個
      月內，依下列規定辦理：一、未服滿現役最少年限，且尚
      未完成兵役義務者：(一)應徵集服常備兵現役之役齡男子
      ，依兵役法第16條第1項第1款所定役期，直接轉服常備兵
      現役，期滿退伍。(二)停止徵集常備兵現役後，屬停止徵
      集服常備兵現役年次前之役齡男子，應廢止原核定起役之
      處分，依兵役法第25條第3項規定，改徵集服替代役，期
      滿退役。(三)停止徵集服常備兵現役年次後之役齡男子，
      應予退伍。二、未服滿現役最少年限，且已完成兵役義務
      或無兵役義務者，解除召集或退伍。三、已服滿現役最少
      年限者，解除召集或退伍。（第2項）前項不適服志願士
      兵人員，未服滿現役最少年限者，應予賠償；其賠償範圍
      、數額、程序、分期賠償、免予賠償條件及其他相關事項
      之辦法，由國防部定之。（第3項）曾受志願士兵基礎訓
      練期間，得折算尚未完成兵役義務之應服役期。」；志願
      士兵不適服現役賠償辦法第2條第1項規定：「有下列各款
      情形之一，經評審不適服志願士兵，且未服滿志願士兵現
      役最少年限者，應予賠償：一、因年度考績丙上以下。二
      、因個人因素1次受記大過2次以上處分。三、於核定起役
      之日起3個月期滿後，因其他個人因素申請不適服現役。
      」、第3條規定：「（第1項）有前條第1項各款情形之一
      者，本人或其法定代理人、保證人（以下合稱賠償義務人
      ），應依尚未服滿現役最少年限之比例，賠償自核定起役
      之日起所受領之志願士兵3個月待遇（本俸、加給）。（
      第2項）未服滿現役最少年限之比例計算，以月為採計單
      位，未滿1個月者不計。」。上開辦法係國防部依志願士
      兵服役條例第5條之1第2項規定所訂定，並報請行政院核
      定，核與母法之本旨並無違背，並未逾越母法授權，亦未
      違反法律保留原則，本院自得予以適用。
（二）查原告主張之事實，業據原告提出與其主張相符之國防部
      空軍司令部108年4月30日國空人管字第1080004728號令暨
      核定不適服志願士兵辦理解除召集人員名冊（見院卷第65
      至66頁）、送達證書、切結書、存證信函等件為證，而被
      告經合法通知，既未到庭，復未提出書狀作何聲明或陳述
      以供本院審酌，是本院依調查證據之結果，認原告上開主
      張，堪信為真實。
（三）揆諸上開志願士兵不適服現役賠償辦法第3條及第4條第2
      項第1款之規定，被告應服志願役期限為48個月（即自107
      年6月20日起至111年6月20日止），惟實際於108年6月1 
      日即經核定不適服現役生效，尚未服役期為36個月，應賠
      償金額為88,589元，有上開國防部空軍司令部函及切結書
      可查。是原告請求被告給付88,589元，即屬有據。
（四）再按民法第203條規定：「應付利息之債務，其利率未經
      約定，亦無法律可據者，週年利率為百分之五。」同法第
      229條第2項規定：「給付無確定期限者，債務人於債權人
      得請求給付時，經其催告而未為給付，自受催告時起，負
      遲延責任。其經債權人起訴而送達訴狀，或依督促程序送
      達支付命令，或為其他相類之行為者，與催告有同一之效
      力。」同法第233條第1項規定：「遲延之債務，以支付金
      錢為標的者，債權人得請求依法定利率計算之遲延利息。
      」查被告與原告間成立志願役之行政契約，依行政程序法
      第149條規定，行政契約得準用民法相關規定，原告請求
      被告給付88,589元，自得請求自本件起訴狀繕本送達至被
      告翌日即110年4月15日（見院卷第82頁送達證書）起至清
      償日止之遲延利息。
五、綜上所述，原告依行政契約之法律關係，請求被告給付如主
    文第1項所示，為有理由，應予准許。
六、本件第一審訴訟費用為裁判費2,000元，應由被告負擔，爰
    確定第一審訴訟費用額如主文第2項所示。
據上論結，本件原告之訴為有理由，依行政訴訟法第98條第1項
前段，第236條、第218條準用民事訴訟法第385條第1項前段，判
決如主文。
中　　華　　民　　國　　110 　年　　8 　　月　　31　　日
                      行政訴訟庭　法　官  王麗芳
以上為正本係照原本作成。
如不服本判決，應於送達後20日內，向本院提出上訴狀並表明上
訴理由（原判決所違背之法令及其具體內容，或依訴訟資料可認
為原判決有違背法令之具體事實），其未載明上訴理由者，應於
提出上訴後20日內向本院補提理由書（上訴狀及上訴理由書均須
按他造人數附繕本，如未按期補提上訴理由書，則逕予駁回上訴
），並應繳納上訴裁判費新臺幣3,000元。
中　　華　　民　　國　　110 　年　　8 　　月　　31　　日
                                  書記官  張耕華